【裁判字號】    98,家聲,455
【裁判日期】    981015
【裁判案由】    變更子女姓氏
【裁判全文】
臺灣板橋地方法院民事裁定             98年度家聲字第455號
聲  請  人  乙○○
上列當事人間請求變更子女姓氏事件，本院裁定如下：
    主    文
聲請人乙○○之姓氏准予變更為母姓之「諶」姓。
聲請程序費用由聲請人負擔。
    理    由
一、按有下列各款情形之一，且有事實足認子女之姓氏對其有不
    利之影響時，父母之一方或子女得請求法院宣告變更子女之
    姓氏為父姓或母姓：一、父母離婚者。二、父母之一方或雙
    方死亡者。三、父母之一方或雙方生死不明滿三年者。四、
    父母之一方曾有或現有未盡扶養義務滿二年者，民法第1059
    條第5 項有明文規定。又姓氏屬姓名權而為人格權之一部分
    ，具有社會人格之可辨識性，與身分安定及交易安全有關外
    ，姓氏尚具有家族制度之表徵，故賦予父母之選擇權，惟因
    應情勢變更，倘有事實足認子女之姓氏對其有不利之影響時
    ，父母之一方或子女自得請求法院宣告變更子女之姓氏為父
    姓或母姓。
二、本件聲請意旨略以：聲請人乙○○之父親甲○○、母親諶柔
    均（原名：諶月娥）於民國87年8 月28日協議離婚，並約定
    聲請人由其父監護，嗣重新約定由其母監護。聲請人之父離
    婚前，經常在半夜發酒瘋、摔東西，並曾因故心生不悅，竟
    將聲請人鎖在門外，聲請人之父於離婚後，並未善盡為人父
    之責，亦從未給付聲請人扶養費，對聲請人不聞不問，致聲
    請人心中產生陰影，曾經自殺獲救，並罹患憂鬱症，茲因聲
    請人與其父姓家族已多年無往來，聲請人國中二年級以後，
    即由聲請人之母獨力扶養，聲請人有結婚計畫，為避免因姓
    氏問題，造成其不必要之困擾，爰依法聲請變更聲請人之姓
    氏從母姓「諶」等語。
三、經查，聲請人所主張之上開事實，業據聲請人到庭敘明綦詳
    ，並有聲請人所提戶籍謄本2 件、醫院診斷證明書1 件在卷
    可稽，並經證人即聲請人之母諶柔均到庭證稱：「（問：聲
    請人希望改你的姓氏有何意見？）我沒有意見，我同意，因
    為他的父親都不管女兒的生死，在我跟他還沒有離婚之前，
    他就沒有負扶養的責任，離婚後我帶著小孩獨立扶養，我跟
    他離婚後，他父親沒有回來看小孩，也沒有負擔扶養費用」
    等語（見本院98年10月12日非訟事件筆錄），堪信為真實。
    是本院審酌上情，考量聲請人現與其母親同住，並由其母親
    扶養照顧多年，與母親家族往來密切，聲請人與其父姓家族
    已無任何社會生活聯結，亦失去身分認同感；聲請人與母親
    家族姓氏不同，將影響聲請人融入家庭生活，確實易引起困
    擾；聲請人之父於離婚後，既未前去探視聲請人，亦未給付
    聲請人扶養費，對聲請人均不聞不問，致聲請人心中產生陰
    影，曾經自殺獲救，並罹患憂鬱症，如繼續從父姓「許」，
    恐對聲請人造成心理之負擔，自應認如仍從原來之姓氏對聲
    請人有所不利，是聲請人請求變更姓氏從母姓「諶」，經核
    並無不合，本件聲請為有理由，依法應予准許，爰裁定如主
    文所示。
四、依非訟事件法第21條第2 項、民事訴訟法第95條、第78條，
    裁定如主文。
中    華    民    國    98    年    10    月    15    日
                  家事法庭  法  官  林春長
上列正本證明與原本無異。
如不服本裁定應於送達後10日內向本院提出抗告狀，並應繳納抗
告費新台幣1,000 元。
中    華    民    國    98    年    10    月    15    日
                            書記官  高小婷


司法院資訊處製作；財團法人民間司法改革基金會備份。
